臺灣臺北地方法院刑事判決　　　　　　　99年度訴字第2038號
公　訴　人　臺灣臺北地方法院檢察署檢察官
被　　　告　吳啟鴻
選任辯護人　何乃隆義務辯護律師
上列被告因違反槍砲彈藥刀械管制條例案件，經檢察官提起公訴
（99年度偵字第25822號），本院判決如下：
    主  文
吳啟鴻未經許可，持有可發射子彈具有殺傷力之改造手槍，處有
期徒刑年拾月，併科罰金新臺幣拾萬元，罰金部分如易服勞役
，以新臺幣壹仟元折算壹日。扣案如附表所示之手槍壹支（含彈
匣壹個）及子彈伍顆，均沒收。
    事  實
一、吳啟鴻明知具殺傷力之各式手槍及子彈，係屬槍砲彈藥刀械
    管制條例第4 條第1 項第1 款、第2 款所稱之槍砲及彈藥，
    非經中央主管機關許可，均不得擅自持有。詎仍基於持有之
    犯意，於民國92年間，在臺北市○○區○○街某處，向不詳
    姓名、年籍、綽號「阿忠」之成年男子，以新臺幣（下同）
    13萬元代價，購得具殺傷力之以色列IMI 廠製JEHICHO941型
    口徑9mm 制式半自動手槍，換裝土造金屬槍管而成，擊發功
    能正常，可供擊發口徑9mm 制式子彈使用之改造手槍1 支（
    含彈匣1 個，槍枝管制編號0000000000號），及具殺傷力之
    9mm 制式子彈8 顆（其中3 顆經取樣鑑驗試射後均已擊發）
    後，自斯時起無故而持有之，並將之藏置在臺北市大安區○
    ○○路○ 段96巷20弄16號5 樓之住處或隨身攜帶。嗣於99年
    11月12日晚間23時4 分許，在臺北市中山區○○○路○ 段54
    號地下室為警所查獲，並扣得上開改造手槍1 把（含彈匣1
    個）及制式子彈8 顆。
二、案經臺北市政府警察局中山分局報告臺灣臺北地方法院檢察
    署檢察官偵查起訴。
    理  由
壹、證據能力部分：
    依刑事訴訟法第198 條、第208 條之規定，所謂鑑定乃指於
    刑事訴訟程序中為取得證據資料而由檢察官或法官指定具有
    特別知識經驗之鑑定人、學校、機關或團體，就特定之事物
    ，以其專業知識加以分析、實驗而作判斷，以為偵查或審判
    之參考。故不論鑑定人或鑑定機關、學校、團體，均應由檢
    察官或法官視具體個案之需要而為選任，始符合刑事訴訟法
    第198 條、第208 條之規範本旨，否則所為鑑定，仍屬於傳
    聞證據。但對於司法警察機關調查中之案件，或有量大或急
    迫之情形，為因應實務之現實需求，認為當然有鑑定之必要
    者，基於檢察一體原則，得由該管檢察長對於轄區內之案件
    ，以事前概括選任鑑定人或囑託鑑定機關（團體）之方式，
    俾便轄區內之司法警察官、司法警察對於調查中之此類案件
    ，得即時送請事前已選任之鑑定人或囑託之鑑定機關（團體
    ）實施鑑定。經查，本件扣案如附表所示之改造手槍及制式
    子彈雖係經由臺北市政府警察局送請內政部警政署刑事警察
    局鑑定，惟內政部警政署刑事警察局為臺灣高等法院檢察署
    檢察長事前概括選任之鑑定機關，是該局所出具之99年12月
    3 日刑鑑字第0990161874號槍彈鑑定書，自有證據能力。
貳、實體部分：
一、上開犯罪事實，業據被告吳啟鴻迭於警詢、偵查、本院審理
    時坦承不諱（見臺灣臺北地方法院檢察署99年度偵字第2582
    2 號卷，下稱偵卷第8 頁、第9 頁至第11頁、第50頁至第52
    頁、第83頁至第84頁；本院99年度聲羈字第506 號卷第6 頁
    至第8 頁；本院卷第19頁至第20頁、第41頁反面、第45頁）
    ，且扣得之改造手槍1 支，經送請內政部警政署刑事警察局
    以檢視法、性能檢驗法、比對顯微鏡法鑑定結果，認係以色
    列IMI 廠製JEHICHO941型口徑9mm 制式半自動手槍，換裝土
    造金屬槍管而成，擊發功能正常，可供擊發適用子彈使用，
    認具殺傷力，及扣案之制式子彈8 顆，亦經送內政部警政署
    刑事警察局以試射法鑑定結果，認均係口徑9 ㎜制式子彈，
    採樣3 顆試射，可擊發，認均具殺傷力等語，有內政部警政
    署刑事警察局99年12月3 日刑鑑字第0990161874號槍彈鑑定
    書1 份在卷可稽（見偵卷第71頁至第72頁），且有臺北市政
    府警察局中山分局搜索扣押筆錄1 份（見偵卷第14頁至第18
    頁）、扣押物品目錄表1 紙（見偵卷第17頁）、臺北市政府
    警察局槍枝初步檢視報告表1 份及初步檢視照片（見偵卷第
    20頁至第22頁、第23頁）、扣案槍彈相片2 張（見偵卷第19
    頁），並有改造手槍1 枝（含彈匣1 個）及制式子彈8 顆扣
    案可資佐證，是被告前開任意性自白，與事實核屬相符。從
    而，本件事證業已明確，被告犯行堪以認定，應予依法論科
    。
二、按有關「制式手槍」係指（各國）合法武（兵）器工廠，為
    殺敵、獵物、攻擊、防禦等目的，所生產、製造之手槍；另
    「改造手槍」係指原始具有槍枝之某部分功能，由其原具之
    條件加以修飾，更改其物性、功能之手槍。上開判斷標準亦
    為內政部警政署刑事警察局所採，有該局100 年1 月12日刑
    鑑字第0990180596號函1 紙在卷可佐（見本院卷第46頁）。
    經查，本件扣案之槍枝係就以色列IMI 廠製JEHICHO941型口
    徑9mm 制式半自動手槍，換裝土造金屬槍管而成之事實，已
    如前述，是該槍枝雖本具有制式半自動手槍之部分功能，但
    其中重要之零件即槍管，已經遭換裝為土造金屬槍管，實已
    更改該槍枝之物性及功能，進而依據上開所揭標準，實應認
    定本件被告所持有之扣案槍枝為改造手槍，而非屬以色列合
    法武（兵）器工廠所生產之制式手槍。
三、又按扣案之具有殺傷力之改造手槍及制式子彈，分別屬槍砲
    彈藥刀械管制條例第4 條第1 項第1 款、第2 款所稱之槍砲
    、彈藥，依據同條例第5 條規定，均非經主管機關許可不得
    持有、寄藏。核被告未經主管機關許可，持有可發射子彈具
    有殺傷力之改造手槍及制式子彈之行為，係犯槍砲彈藥刀械
    管制條例第8 條第4 項之未經許可持有改造手槍罪及同條例
    第12條第4 項之未經許可持有子彈罪。另公訴意旨認被告持
    有扣案手槍部分，係犯槍砲彈藥刀械管制條例第7 條第4 項
    之未經許可持有制式手槍罪，尚有未洽，已如前述，惟因前
    開基本社會事實同一，且就被告之防禦權亦不生不利之影響
    ，爰依法變更起訴法條。又被告以一持有行為，同時持有具
    有殺傷力之改造手槍及制式子彈，係屬一行為而同時觸犯槍
    砲彈藥刀械管制條例第8 條第4 項及第12條第4 項等罪，為
    想像競合犯，依刑法第55條之規定，從一重論以槍砲彈藥刀
    械管制條例第8 條第4 項之持有改造手槍罪。爰審酌被告取
    得本件槍、彈之動機及過程，持有上開槍、彈之時間甚長，
    是其所為犯行對於社會大眾治安影響程度甚大，然幸尚未有
    其他實害行為，且因被告經警查獲之後，已有悔意，並始終
    坦白承認上開持有改造手槍及制式子彈之犯行，是其犯後態
    度非劣，及被告之教育程度為國中畢業，家庭經濟情況為小
    康等一切情狀，量處如主文所示之刑，且就罰金刑部分，併
    諭知易服勞役之折算標準如主文所示。
四、至於扣案如附表所示之改造手槍1 支（含彈匣1 個）具殺傷
    力，依據槍砲彈藥刀械管制條例第4 條第1 項第2 款、第5
    條之規定不可非法持有，為違禁物，爰依刑法第38條第1項
    第1 款之規定，併予宣告沒收。其次，扣案制式子彈中之3
    顆，雖本具有殺傷力，但業經試射擊發而裂解，其所剩彈殼
    、彈頭，因已不再具有子彈之功能，已非違禁物，無庸沒收
    ，但其餘扣案之5 顆制式子彈，均具有殺傷力，已如前述，
    是上開5 顆制式子彈，亦應依據上開規定宣告沒收。
五、據上論斷，應依刑事訴訟法第299 條第1 項前段、第300 條
    ，槍砲彈藥刀械管制條例第8 條第4 項、第12條第4 項，刑
    法第11條前段、第55條、第42條第3 項前段、第38條第1 項
    第1 款，判決如主文。
本案經檢察官徐仕瑋到庭執行職務
中    華    民    國    100     年    1   月    18    日
                  刑事第十七庭審判長法  官  劉煌基
                                    法  官  賴淑美
                                    法  官  葉力旗
上正本證明與原本無異。
如不服本判決，應於判決送達後10日內，向本院提出上訴狀。
                                    書記官  林碧華
中    華    民    國    100    年    1    月    18    日
附錄本案論罪法條
（一）槍砲彈藥刀械管制條例第8條
未經許可，製造、販賣或運輸鋼筆槍、瓦斯槍、麻醉槍、獵槍、
空氣槍或第4 條第1 項第1 款所定其他可發射金屬或子彈具有殺
傷力之各式槍砲者，處無期徒刑或5 年以上有期徒刑，併科新臺
幣1,000萬元以下罰金。
未經許可，轉讓、出租或出借前項所列槍枝者，處5 年以上有期
徒刑，併科新臺幣1,000 萬元以下罰金。
意圖供自己或他人犯罪之用，而犯前2 項之罪者，處無期徒刑或
7年 以上有期徒刑，併科新臺幣1,000 元以下罰金。
未經許可，持有、寄藏或意圖販賣而陳列第1 項所列槍枝者，處
3年 以上10年以下有期徒刑，併科新臺幣700 萬元以下罰金。
第1項至第3項之未遂犯罰之。
（二）槍砲彈藥刀械管制條例第12條
未經許可，製造、販賣或運輸子彈者，處1年以上7年以下有期徒
刑，併科新臺幣500萬元以下罰金。
未經許可，轉讓、出租或出借子彈者，處6月以上5年以下有期徒
刑，併科新臺幣300萬元以下罰金。
意圖供自己或他人犯罪之用，而犯前2項之罪者，處3年以上10年
以下有期徒刑，併科新臺幣700萬元以下罰金。
未經許可，持有、寄藏或意圖販賣而陳列子彈者，處5 年以下有
期徒刑，併科新臺幣300 萬元以下罰金。
第1項至第3項之未遂犯罰之。
附表：
（一）具殺傷力之以色列製JEHICHO941型口徑9mm 制式半自動手
      槍，換裝土造金屬槍管而成，擊發功能正常，可供擊發適
      用子彈使用之改造手槍壹支（含彈匣壹個，槍枝管制編號
      0000000000號）。
（二）具殺傷力之9mm 制式子彈伍顆。